
# Janitor  

blog: http://sfirke.github.io/janitor/articles/janitor.html  

**janitor**[@R-janitor] 提供了一些简单易用的函数方便数据清洗和探索流程。  

```{r,echo = F}
knitr::opts_chunk$set(cache=T)
```


```{r,message = F}
library(janitor)
```


## cleaning  {#janitor-cleaning}


### `clean_names`  


`clean_names()` 将输入数据框的列名转换为整洁格式，与 `readxl::read_excel()` 和 `readr::read_csv()` 等不会擅自修改原列名的函数搭配使用效果最佳。 `clean_names()` 的 **输入输出** 都是数据框，这使它很适应和管道操作符 `%>%` 和 tidyverse 中的其他函数一同工作。  

列名的转换有以下几种主要情形：  

* 统一字母的大小写，采用一致的命名方式（默认为蛇形命名法 `snake_case`）  

* 自动为重复的列名编号，填充空的列名    

* 删除空格和某些特殊字符，如括号， `œ`、`oe`  

* "%" 转换至 "percent", "#" 转换至 "number"  



```{r}
# Create a data.frame with dirty names
test_df <- as.data.frame(matrix(ncol = 6))
names(test_df) <- c("firstName", "ábc@!*", "% successful (2009)",
                    "REPEAT VALUE", "REPEAT VALUE", "")
```


```{r}
# Clean the variable names, returning a data.frame:
test_df %>% 
  clean_names()
```



与 Base R 中的 `make.names()` 对比 (注意这个函数是基于字符向量的)：  

```{r}
names(test_df) %>% 
  make.names()
```

改变命名规范：  

```{r}
# snake_case  
test_df %>% 
  clean_names()

# lower_camel and upper_camel  
test_df %>% 
  clean_names(case = "lower_camel")
test_df %>% 
  clean_names(case = "upper_camel")
```


`clean_names()` 只能适用于于数据框 ，而 `make_clean_names()` 适用于向量，这使后者可以作为很多函数的参数，进行有效的 functional programming， 例如以下四种修改列名的方式是等效的：  

```{r}
iris %>% clean_names()

iris %>% names() %>% make_clean_names()

iris %>% as_tibble(name_repair = make_clean_names)

iris %>% rename_all(make_clean_names) 
```





## Exploring {#janitor-explore}

  
### `tabyl`  


`tabyl()` 的设计初衷是替代 Base R 中 `table()`，后者有几个缺点：  

* 不接受数据框输入  
* 不返回数据框  
* 返回的结果很难进一步修饰  

`tabyl()` 用于构建 1 ~ 3 个变量的（交叉）频数表，它 建立在 dplyr 和 tidyr 之上，所以以数据框基本输入、输出对象（但也可以接受一维向量），janitor 还提供了 `adorn_*` 函数族对其返回的表格进行修饰。以 `starwars`的一个子集演示 `tabyl()` 的用法：  

```{r}
humans <- starwars %>% 
  filter(species == "Human")
```


___  

**One-way tabyl**  

一维频数表  

```{r}
t1 <- humans %>%
  tabyl(eye_color)

t1
```

`tably()` 可以聪明地处理数据中包含缺失值的情况：  

```{r}
x <- c("big", "big", "small", "small", "small", NA)

tabyl(x)
tabyl(x, show_na = F)
```

大部分 `adorn_*` 函数主要用于二维列联表，但也可以适用一维频数表：  

```{r}
t1 %>% 
  adorn_pct_formatting()
```


___


**Two-way tabyl**  

`df %>% tabyl(var_1, var_2)` 等同于 `df %>% count(var_1, var_2)` 后 `pivot_wider()` 展开其中的某一列，生成列联表：  

```{r}
t2 <- humans %>%
  tabyl(gender, eye_color)

t2
```

```{r}
# count() + pivot_wider()
humans %>% 
  count(gender, eye_color) %>% 
  pivot_wider(names_from = eye_color, values_from = n)
```

用于修饰的 `adorn_*` 函数有：  

* `adorn_totals(c("row", "col"))`: 添加行列汇总  
* `adorn_percentages(c("row", "col"))`： 将交叉表的指替换为行或列百分比  
* `adorn_pct_formatting(digits, rounding)`: 决定百分比的格式  
* `adorn_rounding()`: Round a data.frame of numbers (usually the result of `adorn_percentages`), either using the base R `round()` function or using janitor's `round_half_up()` to round all ties up (thanks, StackOverflow).
    * e.g., round 10.5 up to 11, consistent with Excel's tie-breaking behavior.
    * This contrasts with rounding 10.5 down to 10 as in base R's `round(10.5)`.
    * `adorn_rounding()` returns columns of class numeric, allowing for graphing, sorting, etc. It's a less-aggressive substitute for `adorn_pct_formatting()`; these two functions should not be called together.

* `adorn_ns()`: add `Ns` to a `tabyl`. These can be drawn from the tabyl's underlying counts, which are attached to the tabyl as metadata, or they can be supplied by the user.  

* `adorn_title(placement, row_name, col_name)`: "combined" 或者 "top"，调整行变量名称的位置  


注意在应用这些帮助函数时要遵从一定的逻辑顺序。例如，`adorn_ns()` 和 `adorn_percent_fomatting()` 应该在调用 `adorn_percentages()` 之后。  


对 `t2` 应用 `adorn_*` 函数：  

```{r}
t2 %>% 
  adorn_totals("col") %>% 
  adorn_percentages("row") %>%
  adorn_pct_formatting(digits = 2) %>% 
  adorn_ns() %>%
  adorn_title("combined")
```



`tabyl` 对象最终可以传入 `knitr::kabel()` 中呈现

```{r}
t2 %>% 
  adorn_totals("row") %>% 
  adorn_percentages("col") %>%
  adorn_pct_formatting(digits = 1) %>% 
  adorn_ns() %>%
  adorn_title("top", row_name = "gender", col_name = "color") %>%
  knitr::kable()
```




___

**Three-way tabyl**  

在 `tabyl()` 中传入三个变量时，返回一个二维 `tabyl` 的列表：  

```{r}
t3 <- humans %>%
  tabyl(eye_color, skin_color, gender)

t3
```

这时的 `adorn_*` 函数将会应用于列表中的每个 `tabyl` 元素：  

```{r}
t3 %>% 
  adorn_percentages("row") %>%
  adorn_pct_formatting(digits = 0) %>%
  adorn_ns()
```


### `get_dupes`  

`get_dupes(dat, ...)` 返回数据框`dat`中在变量`...`上重复的观测，以及重复的次数：  

```{r}
mtcars %>% 
  get_dupes(wt, cyl)
```

### `remove_`  

#### `remove_empty`  

`remove_empty(c("rows", "cols"))` 移除行或列（或行和列）上全为 `NA` 值的观测：  

```{r}
q <- data.frame(v1 = c(1, NA, 3),
                v2 = c(NA, NA, NA),
                v3 = c("a", NA, "b"))
q %>%
  remove_empty(c("rows", "cols"))

q %>% 
  remove_empty("rows")

q %>% 
  remove_empty("cols")
```


`remove_empty` 的实现原理很简单，以移除空的行观测为例：如果某行全为 `NA`，则该行对应的 `rowSums(is.na(dat)) = ncol(dat)`:   

```r
function (dat, which = c("rows", "cols")) 
{
    if (missing(which) && !missing(dat)) {
        message("value for \"which\" not specified, defaulting to c(\"rows\", \"cols\")")
        which <- c("rows", "cols")
    }
    if ((sum(which %in% c("rows", "cols")) != length(which)) && 
        !missing(dat)) {
        stop("\"which\" must be one of \"rows\", \"cols\", or c(\"rows\", \"cols\")")
    }
    if ("rows" %in% which) {
        dat <- dat[rowSums(is.na(dat)) != ncol(dat), , drop = FALSE]
    }
    if ("cols" %in% which) {
        dat <- dat[, colSums(!is.na(dat)) > 0, drop = FALSE]
    }
    dat
}
```


#### `remove_constant`

`remove_constant()` 移除数据框中的常数列：  

```{r}
a <- data.frame(good = 1:3, boring = "the same")
a %>% remove_constant()
```


### `round_half_up`  

Base R 中的取整函数 `round()` 采取的规则是 “四舍六入五留双”（Banker's Rounding，当小数位是 .5 时，若前一位是奇数，则进 1 ； 若前一位数偶数，则退一）：  

```{r}
nums <- c(2.5, 3.5)
round(nums)
```

`round_half_up` 遵循最简单的四舍五入规则:  

```{r}
round_half_up(nums)
```

若希望取整到特定的小数位，例如 0, 0.25, 0.5, 0.75, 1。可以用 `round_half_fraction()` 并指定除数  

### `excel_numeric_to_date`  

`excel_numeric_to_date()` 按照 Excel 编码日期的规则(1989/12/31 = 1) 将整数转换为数字：  

```{r}
excel_numeric_to_date(41103)
excel_numeric_to_date(41103.01) # ignores decimal places, returns Date object
```


### `top_levels`  

在李克特量表数据的分析中，常需要知道某个态度变量中占比最高的几个水平，这样的变量在 R 中以有序因子的方式储存，`top_levels()` 将有序因子的所有水平分为三组（左，中间，右），并分别呈现各组的频数：  

```{r}
f <- factor(c("strongly agree", "agree", "neutral", "neutral", "disagree", "strongly agree"),
            levels = c("strongly agree", "agree", "neutral", "disagree", "strongly disagree"))
top_levels(f)
```


```{r}
top_levels(as.factor(mtcars$hp))
```


改变两侧分组包含水平的个数：  

```{r}
top_levels(as.factor(mtcars$hp), n = 4)
```


### `row_to_names`  

`row_to_names()` 将某个观测行提升至列名：  

```{r}
dirt <- data.frame(X_1 = c(NA, "ID", 1:3),
           X_2 = c(NA, "Value", 4:6))

dirt

dirt %>% 
  row_to_names(row_number = 2, remove_rows_above = F)  

dirt %>% 
  row_to_names(row_number = 2, remove_rows_above = T)  
```




