# (PART) Exploring and Wrangling {-} 

# Data summary


## skimr 

**skimr**[@R-skimr] 是由 [rOpenSci project](https://github.com/ropensci) 开发的用于探索性数据分析的包，可以看作增强版的 `summary()`，根据不同的列类型返回整洁有用的统计量。如：  

```{r,include=F}
knitr::opts_chunk$set(render = knitr::normal_print,cache = T)
```


```{r}
library(skimr)
skim(iris)
```

由于 `skim()` 的返回结果在 bookdown 里显示效果不太好，这里只给出一个最简单的例子，关于该包的具体使用可见 [Introduction to skimr](https://qiushi.netlify.com/post/introduction-to-skimr/)  

## visdat 


```{r}
# install.packages("visdat")
library(visdat)
```

https://docs.ropensci.org/visdat/    

```{r}
vis_dat(ggplot2::diamonds)
```

## summarytools  

由于很多 summarytools 中的函数往往直接生成 markdown 代码，为了在 rmarkdown 正确美观的呈现它们需要同时设置 summarytools 中和 knitr 中的一些全局选项：（详细可见[Recommendations for Using summarytools With Rmarkdown](https://cran.r-project.org/web/packages/summarytools/vignettes/Recommendations-rmarkdown.html#dfsummary)）。  

```{r}
library(summarytools)
```


```{r}
st_options(bootstrap.css     = FALSE,       # Already part of the theme so no need for it
           plain.ascii       = FALSE,       # One of the essential settings
           style             = "rmarkdown", # Idem.
           dfSummary.silent  = TRUE,        # Suppresses messages about temporary files
           footnote          = NA,          # Keeping the results minimalistic
           subtitle.emphasis = FALSE)       # For the vignette theme, this gives
                                            # much better results. Your mileage may vary.

st_css()  # This is a must; without it, expect odd layout, especially with dfSummary()
```



```{r}
library(knitr)
opts_chunk$set(comment = NA, 
               prompt = FALSE,
               results='asis',
               collapse = FALSE)
```

如果之前没有设置 `collpase = TRUE`, `collapse = FALSE` 不是必要的



### `freq`

```{r, results = "asis"}
freq(iris$Species, plain.ascii = FALSE, style = "rmarkdown", headings = FALSE)
```


```{r, results = 'asis'}
freq(iris$Species, report.nas = FALSE, headings = FALSE)
```

```{r, results = 'asis'}
freq(iris$Species, report.nas = FALSE, totals = FALSE,
     cumul = FALSE, style = "rmarkdown", headings = FALSE)
```


### `descr()`  

```{r}
descr(iris)
```

## gt and gtsummary  

```{r}
# devtools::install_github("rstudio/gt")
# install.packages("gtsummary")
library(gt)
library(gtsummary)
```

```{r}
tbl_summary(
    data = trial[c("trt", "age", "grade", "response")],
    by = trt
  ) %>%
  add_p() 
```

## naniar  

```{r}
library(naniar)
ggplot(data = airquality,
       aes(x = Ozone,
           y = Solar.R)) +
  geom_miss_point()
```

